【裁判字號】    92,易,625
【裁判日期】    921209
【裁判案由】    違反動產擔保交易法
【裁判全文】
臺灣新竹地方法院刑事判決                          九十二年度易字第六二五號
    公  訴  人  臺灣新竹地方法院檢察署檢察官
    被      告  丙○○
右列被告因違反動產擔保交易法等案件，經檢察官聲請簡易判決處刑（九十二年度偵
緝字第七四號），本院認應改用通常程序審理，並經合議庭裁定進行簡式審判程序，
判決如左︰
    主  文
丙○○意圖為自己不法之所有，以詐術使人將本人之物交付，累犯，處拘役伍拾玖日
，如易科罰金，以佰元折算壹日。
    事  實
一、丙○○（原名曾火明）前因妨害家庭、妨害兵役等案件，分別經本院判處有期徒
    刑十月、七月，定執行刑一年二月確定，於民國八十六年六月四日假釋，至同年
    八月三十日假釋期滿，假釋未被撤銷視為已執行完畢。其於九十年十二月間向某
    車行購買車號ＬＲ－五四一五號自小客車欲作為計程車載客營業用，並於同年月
    四日向聯邦商業銀行股份有限公司（下稱聯邦銀行）貸得新臺幣（下同）十九萬
    元之款項支付購車價款，嗣並於同年十二月十日以其所有前揭車號ＬＲ－五四一
    五號自小客車為動產抵押標的，設定動產擔保之動產抵押權予聯邦銀行，雙方約
    定分二十四期清償借款，丙○○應自九十一年一月十日起每月每期繳付九千七百
    六十一元，其為動產擔保交易之債務人，在借款未完全清償前，僅得依約占有使
    用該自小客車標的物，不得將標的物遷移、出賣或為其他處分。詎丙○○借款後
    因車輛有瑕疵無法供計程車營業使用，售車之車行復不願處理，其又無錢繳付分
    期款及支應生活支出，乃未清償任一期分期款項，即意圖為自己不法之利益及不
    法之所有，旋於九十年年底某日，向不知情之甲○○謊稱該ＬＲ－五四一五號自
    小客車僅有六萬元之貸款未繳，甲○○先支付六萬元及其他費用後，其可將貸款
    還清辦理車輛之過戶手續，甲○○因此陷於錯誤，同意以十一萬餘元之價格買受
    該自小客車，並交付總計七萬餘元之款項予丙○○後受領該自小客車，詎丙○○
    收受甲○○之款項後未清償分期款項並避之不見，致生損害於聯邦銀行之權益，
    該車亦無法過戶至甲○○名下，甲○○始知受騙，嗣經聯邦銀行於九十一年一月
    十六日將該自小客車取回拍賣得款十四萬元，扣除其他費用抵充借款後仍受有損
    害。
二、案經聯邦銀行訴請臺灣新竹地方法院檢察署檢察官聲請簡易判決處刑，嗣經本院
    改用通常程序審理。
    理  由
一、本件被告所犯之罪，非死刑、無期徒刑、最輕本刑為三年以上有期徒刑之罪，或
    高等法院管轄第一審案件，被告於本院準備程序進行中，就被訴事實為有罪之陳
    述，經本院合議庭認合於刑事訴訟法第二百七十三條之一第一項之規定，裁定進
    行簡式審判程序，合先敘明。
二、訊據被告對於右揭以其所有之車號ＬＲ－五四一五號自小客車為動產抵押標的，
    向聯邦銀行貸得十九萬元款項，其為動產擔保交易之債務人，未繳納任何一期分
    期款項即將該自小客車標的物出售予不知情之被害人即證人甲○○，並自證人甲
    ○○處詐得七萬餘元之事實於本院審理時坦承不諱，並經告訴人聯邦銀行之代理
    人李季倫、林淑婉、李曉婷指述綦詳（見九十一年度偵字第三一五八號卷第三至
    四頁、第二十四頁，九十二年度偵緝字第七四號卷第二十四頁，本院九十二年度
    竹簡第四一七號卷內），證人甲○○證述在卷（見九十二年度偵緝字第七四號卷
    第四十六至四十七頁，本院本院九十二年度竹簡第四一七號卷內），並有動產擔
    保交易動產抵押設定登記申請書、動產抵押契約、借款契約書、本票附卷足憑（
    見九十一年度發查字第三二０號卷第六至八頁，本院九十二年度竹簡字第四一七
    號卷內），是被告之自白與事實相符，堪以採信，本件事證明確，被告犯行洵堪
    認定，應依法論科。
三、核被告丙○○所為，係犯動產擔保交易法第三十八條之罪、刑法第三百三十九條
    第一項之詐欺取財罪。其所犯二罪為牽連犯之關係，應從一重之詐欺取財罪處斷
    。其前因妨害家庭、妨害兵役等案件，分別經本院判處有期徒刑十月、七月，定
    執行刑一年二月確定，於八十六年六月四日假釋，至同年八月三十日假釋期滿，
    假釋未被撤銷視為已執行完畢，有臺灣高等法院被告全國前案紀錄表一份為憑，
    其於有期徒刑執行完畢五年內再犯本件有期徒刑以上之罪，應論以累犯，並依刑
    法第四十七條之規定加重其刑。爰審酌被告係因所購買之車輛無法供計程車營業
    使用，復無錢繳付分期款項及支應生活支出之犯罪動機，犯罪後始終坦承犯行，
    態度良好，現已盡力分期清償告訴人聯邦銀行、被害人甲○○，有還款誠意，經
    告訴代理人李曉婷陳明在案（見本院九十二年度竹簡字第四一七號卷內），及被
    告所提出之匯款通知單、郵政國內匯款執據附卷，被告尚有十四萬餘元之欠款待
    清償等一切情狀，從輕量處如主文所示之刑，並諭知易科罰金之折算標準，以資
    懲儆。
四、被告所犯詐欺罪犯行，初未經檢察官於聲請簡易判決處刑書提出聲請，然與起訴
    違反動產擔保交易法犯行部分有牽連犯之裁判上一罪關係，業經檢察官於本院準
    備程序及簡式審判程序時以言詞擴張此部分之犯罪事實，本院自應併予審理，附
    此敘明。
五、據上論斷，應依刑事訴訟法第四百五十二條、第二百七十三條之一第一項、第二
    百九十九條第一項前段，動產擔保交易法第三十八條，刑法第十一條前段、第三
    百三十九條第一項、第五十五條、第四十七條、第四十一條第一項，罰金罰鍰提
    高標準條例第一條前段、第二條，判決如主文。
本案經檢察官乙○○到庭執行職務。
中      華      民      國    九十二    年     十二     月      九      日
                              臺灣新竹地方法院刑事第三庭
                                      法    官  黃美盈
如不服本判決，應於判決送達後十日內向本院提出上訴狀（應附繕本），上訴於臺灣
高等法院。
右正本證明與原本無異。
                                      書 記 官  吳尚文
中      華      民      國    九十二    年     十二     月      九      日
附錄本案論罪科刑法條全文：
刑法第三百三十九條第一項
意圖為自己或第三人不法之所有，以詐術使人將本人或第三人之物交付者，處五年以
下有期徒刑、拘役或科或併科一千元以下罰金。
動產擔保交易法第三十八條：
動產擔保交易之債務人，意圖不法之利益，將標的物遷移、出賣、出質、移轉、抵押
或為其他處分，致生損害於權人者，處三年以下有期徒刑、拘役或科或併科六千元以
下之罰金。


司法院資訊處製作；財團法人民間司法改革基金會備份。
